【裁判字號】    98,易,1264
【裁判日期】    981218
【裁判案由】    竊盜
【裁判全文】
臺灣高雄地方法院刑事判決              98年度易字第1264號
公  訴  人  臺灣高雄地方法院檢察署檢察官
被      告  甲○○
                    （現於臺灣高雄監獄另案執行中）
            乙○○
上列被告因竊盜案件，經檢察官提起公訴（98年度偵字第15826
號），本院判決如下：
    主  文
甲○○共同犯竊盜罪，共貳罪，各處有期徒刑陸月，如易科罰金
，均以新臺幣壹仟元折算壹日。應執行有期徒刑拾壹月，如易科
罰金，以新臺幣壹仟元折算壹日。
乙○○共同犯竊盜罪，共貳罪，各處有期徒刑肆月，如易科罰金
，均以新臺幣壹仟元折算壹日。應執行有期徒刑柒月，如易科罰
金，以新臺幣壹仟元折算壹日。
    事  實
一、甲○○、乙○○係兄弟，共同基於意圖為自己不法所有之犯
    意聯絡，分別於：
  (一)98年5 月19日下午2 時許，在高雄縣仁武鄉和平巷41之13號
    門口，徒手竊取庚○○所有放置於前開地點之室內冷氣機1
    臺，得手後即共同將上開冷氣機搬運至乙○○騎乘之機車後
    座上，並分騎2 輛機車將上開冷氣機載運至位於高雄縣仁武
    鄉○○路78號之6 「興昌資源回收場」變賣予不知情之業者
    戊○○，得款600 元後朋分花用。
  (二)98年5 月22日上午10時許，又分別騎乘機車一同前至高雄縣
    仁武鄉○○路100 號臺灣塑膠工業股份有限公司仁武廠外，
    趁通過上開廠房灌溉用水利溝之鐵柵門未關閉，由乙○○在
    上開廠房外把風，甲○○則從該水利溝鑽進上開廠房內，徒
    手竊取直徑約6 公分、長度約1.25公尺之不鏽鋼管4 支，並
    將其中2 支不鏽鋼管先暫時藏置於上開水利溝旁之入口處，
    再與乙○○騎駛機車各載運1 支不鏽鋼管前至上開「興昌資
    源回收場」出賣予戊○○時，因戊○○察覺有異而報警處理
    ，始查悉上情。
二、案經高雄縣政府警察局仁武分局報告臺灣高雄地方法院檢察
    署檢察官偵查起訴。
    理  由
一、按被告以外之人於審判外之陳述，雖不符刑事訴訟法第159
    條之1 至第159 條之4 之規定，而經當事人於審判程序同意
    作為證據，法院審酌該言詞或書面陳述作成時之情況，認為
    適當者，亦得為證據；當事人、代理人或辯護人於法院調查
    證據時，知有同法第159 條第1 項不得為證據之情形，而未
    於言詞辯論終結前聲明異議者，視為有前項之同意，同法第
    159 條之5 已明揭其旨。本案本院用以認定被告犯罪事實存
    否之被告以外之人於審判外之言詞及書面陳述，雖為傳聞證
    據，然經檢察官、被告於本院審判時，均同意作為證據（見
    本院易字卷第43至45頁），另本院審酌其等陳述作成時之情
    況，均無何不適當之情形，是依上開規定均得作為證據。
二、訊據被告乙○○於本院審理時，坦承有如事實欄所示時、地
    竊取上開室內冷氣機及不鏽鋼管得手及持往變賣等情；而被
    告甲○○則坦承其有與乙○○一同持冷氣機及不鏽鋼管前往
    變賣，並就變賣冷氣機所得朋分獲利，惟矢口否認涉有何共
    同竊盜犯行，辯稱：其未曾到高雄縣仁武鄉和平巷41之13號
    門口，亦未曾到高雄縣仁武鄉○○路100 號臺灣塑膠工業股
    份有限公司仁武廠外，與乙○○竊取冷氣機或不鏽鋼管，是
    乙○○將上開不鏽鋼管載到永和北街10號，其再幫忙載運其
    中1 支出售，冷氣部分則是乙○○先載到高速公路旁，其再
    幫忙載運云云。經查：
  (一)被告甲○○、乙○○2 人於上揭事實欄一(一)(二)所示之時、地
    徒手竊取室內冷氣機、不鏽鋼管及持往變賣得利等情，業據
    被告乙○○於審理時坦認不諱，並供稱：「98年5 月19日那
    次是我哥哥甲○○帶我一起去的，我們兩人各騎1 輛機車去
    仁武那邊，冷氣是放在失竊屋主的門口，我跟甲○○就一起
    把冷氣搬上我的機車，之後當天我跟我哥哥甲○○就直接把
    冷氣拿去變賣。」、「98年5 月22日也是甲○○帶我去仁武
    臺塑廠，甲○○從水溝爬進廠內，並將兩支不鏽鋼管從水溝
    內分別遞出，我則在水溝外接取，後來我們就1 人載1 支不
    鏽鋼管去同一個資源回收場變賣，但還沒有賣出去警察就來
    了，可能是資源回收廠的人打電話叫警察來的。」等語（見
    本院易字卷第35、36頁），核與證人庚○○、丁○○、戊○○、丙○○之證述內容相合（見警卷第10、11、13至16頁，
    偵卷第45至47頁，本院易字卷第36至41頁），並有高雄縣政
    府警察局仁武分局扣押筆錄、扣押物品目錄表及扣押物品收
    據、贓物認領保管單、採證照片8 張、臺灣塑膠工業股份有
    限公司仁武廠之竊案報告及補充資料、資源回收登記簿等件
    在卷可稽（見警卷第23、25至30頁，偵卷第50、54、55頁）
    ，另有室內冷氣機1 臺、不鏽鋼管2 支扣案為憑（室內冷氣
    機1 臺已發還被害人庚○○、不鏽鋼管2 支已發還被害人丁○○），是被告2 人所為上開2 次之共同竊盜犯行，已堪認
    定。至被告2 人所竊取之另2 支不鏽鋼管，雖係在其等未及
    變賣前，即於被害人臺灣塑膠工業股份有限公司仁武廠之水
    利溝旁入口處尋獲，然因該2 支不鏽鋼管既係經被告行竊後
    方移至該處，自仍屬被告2 人行竊所得之物。
  (二)又被告甲○○雖以其未曾到高雄縣仁武鄉和平巷41之13號門
    口，亦未曾到高雄縣仁武鄉○○路100 號臺灣塑膠工業股份
    有限公司仁武廠外，與乙○○竊取冷氣機或不鏽鋼管，是乙○○將上開不鏽鋼管載到永和北街10號，其再幫忙載運其中
    1 支出售，冷氣部分則是乙○○先載到高速公路旁，其再幫
    忙載運等詞置辯，惟查：
    1.同案被告乙○○於本院審判時以證人身分結證稱：「（問
      ：98年5 月19日在高雄縣仁武鄉和平巷41之13號門口偷取
      室內冷氣主機1 臺，究竟是你一個人去偷的？或是甲○○
      有跟你一起去？）當天是甲○○帶我去上開地點一起搬冷
      氣機，由我們2 人一起搬到我騎乘的機車上面。」、「（
      問：你們載的那臺冷氣機有無放到高速公路旁的草叢？）
      沒有。那是甲○○亂說的。」、「（問：你們搬了冷氣之
      後，是何時到回收場變賣的？）因為搬那臺冷氣之後，甲○○自己的機車上面還有載其他的東西，我們2 人就一起
      騎機車到回收場賣那臺冷氣。」、「（問：那臺冷氣若放
      在機車的前面放的下嗎？）該臺冷氣是放在機車的後座。
      因為那裡離回收場沒有多遠，我是一手騎車，一手扶著那
      臺冷氣機。」、「（問：98年5 月22日到仁武臺塑廠偷不
      鏽鋼管的過程為何？）我那天跟甲○○本來去岡山，因為
      甲○○說要告訴我賺錢的工作，本來我要回來了，但是甲○○後來又轉到仁武那邊去，就從臺塑廠的水溝鑽進去，
      並從裡面搬白鐵鐵管出來，而我則在外面接，共接了2 支
      ，然後我跟甲○○1 人各帶1 支，之後就去回收場變賣。
      」等語（見本院易字卷第42頁），已足見被告甲○○上開
      否認共犯竊盜犯行之辯詞，無足遽採。再者，設若上開室
      內冷氣機及不鏽鋼管均係被告乙○○自己1 人前去竊取，
      衡諸常情，其當可自行載運前往變賣得利，實無須大費周
      章地先將所竊之物藏放他處，爾後再找被告甲○○一同前
      去變賣，並將變賣所得之部分贓款與甲○○朋分之理，爰
      此之故，益足見被告甲○○之辯詞，絕非屬實。
    2.次據證人戊○○於本院審判時結證稱：「（問：98年5 月
      22 日 當天的情形為何？被告是如何到資源回收場？又是
      如何跟你講？）因為被告2 人以前有來，所以我記得，因
      為之前失主有來把冷氣機領回去，之後被告2 人拿不鏽鋼
      管來賣的時候我就有所懷疑，且我當時已經有留澄觀派出
      所所長的電話，所以我就直接打電話給派出所，並藉口說
      我要拿錢，要被告2 人在資源回收場那邊等我一下，過一
      下後，派出所所長跟另外一個警員就到了，甲○○看到所
      長來之後就往另外一個方向的出口跑，但之後甲○○就被
      警員抓到。本來另外一個警員以為乙○○是客人，所以就
      跟著所長追甲○○，乙○○就趁機逃走，後來的事我也不
      知道了。」、「（問：」、「（問：被告2 人上次賣的冷
      氣機，在賣的時候有無問冷氣機是怎麼來的？）他們說是
      壞掉不用的。」、「（問：你剛稱98年5 月19日這臺冷氣
      在98 年5月22日就已經被失主領回去了，經過情形為何？
      為何會被失主領回？）被告拿冷氣來賣之後過了幾天，失
      主有到我們回收場來，失主進來的時候並沒有跟我打招呼
      ，就在那邊找東西，我當時則是在幫另外的客人秤東西，
      我就問那個失主要幹嘛，他則問我那臺冷氣是誰拿來賣的
      ，我就跟他說是兩個男人拿來賣的，那個失主就說那個冷
      氣是他的，但因為我們收的東西都是用現金跟人家買的，
      所以我就跟那個失主說如果他要把冷氣拿回去要用錢來跟
      我買，那個失主就說他要去報警說這些是贓物，我想說好
      啊，那你叫警察來處理，過一下之後我們那邊派出所的警
      察就來了，之後警察他們還打電話給派出所所長，所長來
      了之後就跟我說把那些東西還給失主，他自己則自掏腰包
      把那些錢還給我。」、「（問：是否是因為那天之後，所
      長就把他的電話留給你，並請你注意拿冷氣的人如果再來
      的話打電話給他？）是。因為所長說之前來賣冷氣的人之
      後應該還會再來。」等語（見本院易字卷第42頁），核與
      證人即高雄縣政府警察局仁武分局澄觀派出所所長丙○○
      結證稱：「這件案件是被害人戊○○發現被告2 人去販賣
      的東西很可疑，所以才打電話到我們派出所，請我們過去
      看，我就帶著我們員警李石城一起過去，到達現場時甲○○立即就跑走了，我就去追甲○○，弟弟乙○○本來留在
      原地，但後來也跑了，我另一個同事李石城則去追弟弟乙○○，之後甲○○當場就被我抓到了，後來我詢問甲○○
      他們2 人常去的地方，他說他們在附近的五和村那邊有一
      個臨時住處，於是我就帶員警去那邊尋找弟弟乙○○，之
      後就在附近找到乙○○，後來乙○○說臺塑的鐵管是哥哥
      甲○○帶他去偷的，並帶我們去仁武臺塑廠那邊，告訴我
      們整個行竊的過程為何。」、「（問：你們為何會發現被
      告2 人在98年5 月19日另外一件犯行？）因為戊○○說被
      告二人在98年5 月19日也有去賣另外一件冷氣機，我們就
      詢問被告二人，他們才告訴我說冷氣機也是他們拿去賣的
      。」、「戊○○在98年5 月22日當時提供這個訊息給我們
      後，我們馬上要被告2 人交代冷氣機的來源，但是他們交
      代不出來，直到最後才承認冷氣機是他們2 人在別的地方
      偷的，至於偷竊冷氣的地點則好像被告2 人都有講過。」
      、「（問：一般我們的經驗，如果發覺冷氣機來源可疑的
      話，也會請他們交代冷氣機的來源為何，因為一般不會沒
      事拿冷氣機去賣。」等語相符（見本院易字卷第36至38頁
      ），亦得見被告2 人係於短時間內多次共同載運來路不明
      之物品前去變賣，並謊稱變賣之理由，方導致資源回收業
      者懷疑而報警處理，因而破獲本案。再觀諸被告2 人於98
      年5 月22日見員警前來之際，竟然完全不理會所載之物件
      尚未完成變賣得款迅即逃跑，更足見該2 人於變賣上開物
      件時，應早已知悉該等物件係屬來歷不明之盜贓物，方會
      立即逃離現場以躲避查緝，是以，被告甲○○所為之上開
      辯詞，無非俱屬臨訟卸責虛飾之詞，洵無足採。
  (三)綜上，本件事證明確，被告2 人前揭2 次竊盜犯行，均堪認
    定，應依法論科。
三、論罪、科刑
  (一)核被告甲○○、乙○○所為2 次竊盜犯行，均係犯刑法第
    320 條第1 項普通竊盜既遂罪。其等就前揭犯行，彼此間具
    有犯意聯絡及行為分擔，均應論以共同正犯。又被告2 人先
    後實施2 次普通竊盜既遂犯行，彼此間犯意個別且行為互殊
    ，均予分論併罰。再者，被告乙○○前於91年間，分別因強
    盜、竊盜案件，經本院以91年度訴字第1003號、91年度易字
    第545 號判處有期徒刑7 年3 月、4 月確定，嗣經本院以96
    年度聲減字第6986號裁定減刑及就上開2 罪定執行刑有期徒
    刑7 年4 月又15日，而於97年11月21日縮短刑期假釋出監，
    假釋期間付保護管束，應至98年6 月30日方保護管束結束視
    為執行完畢，有臺灣高等法院被告前案紀錄表可按，是其於
    尚未執行完畢前即犯本件竊盜罪行，並不構成為累犯；另因
    員警在逮獲被告2 人前，業已就該2 人於98年5 月19日所犯
    竊案進行追查，並告知資源回收業者留意被告2 人之動向加
    以通報，業如前述，是以，縱令被告乙○○於被查獲後對該
    日所犯案情據實陳述，亦無所謂自首可言，均併予敘明。
  (二)爰審酌被告2 人均不思循正當途徑賺取財富，竟下手行竊，
    侵及他人生活安寧之人身自由保障，行為確屬不該，惟衡酌
    被告乙○○於犯後坦承犯行，態度尚可；被告甲○○則設詞
    否認犯行以圖卸責，犯後態度非佳，及其等所竊財物業均已
    發還予被害人，所生財產法益實害有限，並兼衡其等品行、
    生活狀況、智識程度、犯罪之動機、目的與手段等一切情狀
    ，分別量處如主文所示之刑，並斟酌被告甲○○係國中畢業
    、經濟狀況屬貧寒，被告乙○○係國小肄業、經濟狀況屬小
    康等情（見該2 人警詢筆錄記載），分別諭知易科罰金之折
    算標準，暨合併定其應執行之刑及諭知易科罰金之折算標準
    。又現行刑法第41條第8 項（原為第41條第2 項），關於數
    罪併罰，數宣告刑均得易科罰金，而定應執行之刑逾6 個月
    者，排除適用同條第1 項得易科罰金之規定部分，因與憲法
    第23條規定有違，並與司法院釋字第366 號解釋意旨不符，
    應自98年6 月19日司法院釋字第662 號解釋公布之日起失其
    效力（司法院釋字第662 號解釋參照），而本件被告2 人所
    犯上開2 罪所處之刑均在6 個月以下，且均符合刑法第41條
    第1 項之規定而得易科罰金，是本院定應執行之刑固逾6 個
    月，惟揆諸前揭說明，仍應分別諭知易科罰金之折算標準。
    至公訴人雖就被告甲○○、乙○○分別具體求處有期徒刑2
    年、1 年6 月等語，然本院衡酌上情，認量處上開刑度，已
    足懲戒被告2 人之上開犯行，是認檢察官求處之刑期尚屬過
    重，附此敘明。
據上論斷，應依刑事訴訟法第284 條之1 、第299 條第1 項前段
，刑法第28條、第320 條第1 項、第41條第1 項前段、第8 項、
第51條第5 款，刑法施行法第1 條之1 ，判決如主文。
本案經檢察官己○○到庭執行職務。
中    華    民    國    98    年    12    月    18    日
                  刑事第四庭    法  官  葉文博
以上正本證明與原本無異。
如不服本判決應於收受本判決後10日內向本院提出上訴書狀，並
應敘述具體理由，如未敘述上訴理由者，應於上訴期間屆滿後20
日內補提理由書狀於本院（均須按他造當事人之人數附繕本）「
切勿逕送上級法院」。
中    華    民    國    98    年    12    月    18    日
                                書記官  李柏親
附錄本件判決論罪科刑法條
中華民國刑法第320 條（普通竊盜罪、竊佔罪）
意圖為自己或第三人不法之所有，而竊取他人之動產者，為竊盜
罪，處5 年以下有期徒刑、拘役或5 百元以下罰金。
意圖為自己或第三人不法之利益，而竊佔他人之不動產者，依前
項之規定處斷。
前二項之未遂犯罰之。


司法院資訊處製作；財團法人民間司法改革基金會備份。
